---
title: "Analisis Konten Debat Pilpres Pertama"
author: "Sabhrina G. Aninta"
date: "31 March 2019"
output: github_document
---

```{r setup, include=FALSE}
getwd()
rm(list=ls())
```

Untuk mendapatkan data transkripsi debat pilpres pertama, saya berusaha mengakses data tersebut melalui package `nusandata` tapi ternyata package ini belum ada untuk versi R saya (3.5.3). Karena itu, saya akan menggunakan data dari file .rda yang ada dalam [repo kamis data 003](https://github.com/indo-r/003_kamisdata_Debat-Pilpres1-2019).

```{r bacaTranskrip}
library(dplyr)
# load("D:/Master/Rcourse/indo-r/003_kamisdata_Debat-Pilpres1-2019/data/debat-pilpres1-2019.rda")
load("../data/debat-pilpres1-2019.rda")
glimpse(tks_debatcapres1_2019)

```

Hasil transkripsi ini dapat diubah ke dalam bentuk tidy text.

```{r tidyTranskrip}
library(tidytext)

## membuat tidytext
prabowo <- tks_debatcapres1_2019 %>% filter(.$penutur=="Prabowo Subianto")
prabowo_df<-tibble(line=1:nrow(prabowo), teks=prabowo$teks)

jokowi <- tks_debatcapres1_2019 %>% filter(.$penutur=="Joko Widodo")
jokowi_df<-tibble(line=1:nrow(jokowi), teks=jokowi$teks)

## unnest token dalam prabowo dan jokowi
p_df<-prabowo_df %>% unnest_tokens(kata, teks)
j_df<-jokowi_df %>% unnest_tokens(kata, teks)

## melihat kata yang paling sering dikatakan
head(prabowo_df)
p_df %>% count(kata, sort=T)
j_df %>% count(kata, sort=T)
```

Dari frekuensi kata tertinggi, banyak kata yang tidak memiliki makna dan hanya merupakan kata depan atau kata penghubung. Kata-kata semacam ini dalam bahasa Inggris disebut "*stopwords*" dan daftar kata semacam ini sudah banyak dalam bahasa Inggris. Package ini tidak memuat daftar *stopwords* dalam bahasa Indonesia sehingga perlu kita tetapkan sendiri. Untungnya, sudah ada yang membuat daftar *stopwords* dalam bahasa Indonesia di GitHub.

```{r transkripBersih}
library(tidyverse)
stopwords_indo <- read_csv("https://raw.githubusercontent.com/masdevid/ID-Stopwords/master/id.stopwords.02.01.2016.txt", col_names = "stopword")

p_df_tidy <- p_df %>% anti_join(y=stopwords_indo,by=c("kata"="stopword"))
p_df_tidy %>% count(kata, sort=T) %>% filter(n > 5) %>%
  mutate(kata = reorder(kata, n)) %>%
  ggplot(aes(kata, n)) +
  geom_col() +
  xlab(NULL) +
  coord_flip()
j_df_tidy <- j_df %>% anti_join(y=stopwords_indo,by=c("kata"="stopword"))
j_df_tidy %>% count(kata, sort=T) %>% filter(n > 5) %>%
  mutate(kata = reorder(kata, n)) %>%
  ggplot(aes(kata, n)) +
  geom_col() +
  xlab(NULL) +
  coord_flip()
```

Karena bahasa lisan, ada stopword yang tidak sesuai dengan bahasa tulis semisal "ya". Akan lebih menarik jika kedua calon presiden dianalisis secara bersamaan untuk melihat korelasi kecenderungan penggunaan kata.

```{r analisisKedua}
## menggabungkan kedua calon presiden
p.j<-bind_rows(mutate(p_df_tidy, penutur="PrabowoSubianto"),
               mutate(j_df_tidy, penutur="JokoWidodo")) %>%  count(penutur, kata) %>% group_by(penutur) %>%  mutate(proporsi = n / sum(n)) %>% select(-n) %>% spread(penutur,proporsi)

p.j

library(scales)
p.j %>% filter(complete.cases(.)) %>% ggplot(aes(x=JokoWidodo,y=PrabowoSubianto)) +
  geom_abline(color = "gray40", lty = 2) +
  geom_jitter(alpha = 0.1, size = 2.5, width = 0.3, height = 0.3) +
  geom_text(aes(label = kata), check_overlap = TRUE, vjust = 1.5) +
  scale_x_log10(labels = percent_format()) +
  scale_y_log10(labels = percent_format()) +
  scale_color_gradient(low = "darkslategray4", high = "gray75") +
  theme(legend.position="none")

```

Kata yang dekat dengan garis putus-putus menunjukkan kata yang memiliki frekuensi sama dituturkan oleh kedua belah pihak.

```{r corTest}
cor.test(p.j$PrabowoSubianto,p.j$JokoWidodo)
```

*Analisis ini mengikuti contoh dari chapter pertama ["Text Mining with R"](https://www.tidytextmining.com)*
