---
title: "kamisdata: Analisis Instagram Tirto"
author: "Author: IFN"
output: 
  html_document:
    theme: paper
    toc : true
    toc_float:
      collapsed: false
---

```{r setup, include=FALSE}
knitr::opts_chunk$set(echo = TRUE)
```

## Latar Belakang

Instagram sudah menjadi *social media* yang tidak dapat dilepaskan keseharian (walau saya tidak punya akun IG, hehe). Kegiatan `kamisdata` kali ini menarik secara personal, karena saya tidak pernah mengolah data IG. Saya pikir, IG secara dasar memiliki pola interaksi yang sama dengan *social media* yang lain dengan menonjolkan posting, caption, hastag, mention, dan comment. Tapi fitur foto dan video penyampaiannya cukup efektif jika dibandingkan dengan platform lain seperti Facebook dan Twitter. 

## Tujuan Analisis

Setiap analisis ada baiknya jika dimulai dengan bertanya, yang kemudian coba kita jawab dengan analisis kita. Pertanyaan besar kali ini yang muncul adalah:

### Pertanyaan 1

Bagaimana 


## Analisis Data

### Data Import

```{r}
load('../data/tirto_posts.rda')
```

